【裁判字號】    89,訴,619
【裁判日期】    890725
【裁判案由】    土地所有權移轉登記
【裁判全文】
臺灣屏東地方法院民事判決                              八十九年度訴字第六一九號
    原      告  屏東縣稅捐稽徵處
    法定代理人  乙○○
    訴訟代理人  盧永輝律師
    被      告  甲○○
                              .
                              .
    訴訟代理人  侯永福律師        住高雄市前金區○○○路二一一號十八樓之五
右當事人間請求土地所有權移轉登記事件，本院判決如左：
    主    文
原告之訴駁回。
訴訟費用由原告負擔。
    事    實
甲、原告方面：
一、聲明：求為判決被告應將坐落屏東市○○○段二小段一四八地號，面積二二三平
    方公尺之土地所有權移轉登記於原告。
二、事實上之陳述：
（一）被告甲○○之被繼承人王老吉於民國四十五年十月十九日，將其所有座落屏東
      市○○○段二小段一四八地號，面積二二三平方公尺之土地（重測前為屏東市
      ○○○段二小段三六之十一號土地）及其地上建物未保存登記之建物即門牌號
      碼屏東市勝利里新成巷六、七、八號等磚造房屋三棟出賣於原告屏東縣稅捐稽
      徵處，王老吉於出賣後隨即將上開不動產交付原告使用，惟系爭土地所有權未
      移轉登記於原告。
（二）王老吉於七十八年三月三十一日死亡，上開土地由被告繼承取得，依民法第一
      千一百四十八條規定，承受王老吉一切權利義務，從而原告依買賣契約請求被
      告移轉登記云云。
（三）對被告時效抗辯部分：系爭買賣契約當初約定俟系爭上開未保存登記之建物辦
      妥保存登記時一併移轉上開土地，今系爭建物被告均未辦理保存登記，故無罹
      於時效問題。
三、證據：提出戶籍謄本、土地登記簿謄本、買賣契約書公證書、斷賣憑證、保證書
    各一紙為證。
乙、被告方面：
一、聲明：請求判決駁回原告之訴，訴訟費用由原告負擔。
二、陳述：
    對原告主張前揭買賣契約之事實不爭執，惟系爭買賣契約訂約時為四十五年十月
    十九日，原告於訂約時已付清全部價金，得隨時請求出賣人王老吉移轉上開土地
    所有權，迄今仍未請求，其請求權顯已罹於時效，爰依法主張時效抗辯，就原告
    主張有特約約定俟系爭上開未保存登記之建物辦妥保存登記時一併移轉上開土地
    云云，否認原告主張之特約，就原告主張買賣契約內有約定將來再辦理移轉登記
    云云，系爭買賣契約文義顯未有如此約定，故原告主張顯無可採等語。
三、證據：原告八十七屏稅秘字第六Ｏ六六Ｏ號函、被告陳情書影本各乙件為證。
丙、本院依職權調取本院四十五年公字第四三七ｏ號卷。
    理    由
甲、本件原告屏東縣稅捐稽徵處起訴主張：被告甲○○之被繼承人王老吉於四十五年
    十月十九日，將其所有座落屏東市○○○段二小段一四八地號，面積二二三平方
    公尺之土地（重測前為屏東市○○○段二小段三六之十一號土地）及其地上建物
    未保存登記之建物即門牌號碼屏東市勝利里新成巷六、七、八號等磚造房屋三棟
    出賣於原告屏東縣稅捐稽徵處，王老吉於出賣後隨即將上開不動產交付原告使用
    ，惟系爭土地所有權未移轉登記於原告。王老吉於七十八年三月三十一日死亡，
    上開土地由被告繼承取得，依民法第一千一百四十八條規定，被告承受王老吉一
    切權利義務，從而原告依買賣契約請求被告移轉登記。對被告時效抗辯部分：則
    以王老吉與被告訂定系爭買賣契約當初約定俟系爭上開未保存登記之建物辦妥保
    存登記時一併移轉上開土地，今系爭建物被告均未辦理保存登記，故原告請求權
    無罹於時效問題。被告則對原告主張前揭買賣契約之事實不爭執，惟以系爭買賣
    契約訂約時為四十五年十月十九日，原告於訂約時已付清全部價金，得隨時請求
    出賣人王老吉移轉上開土地所有權，迄今仍未請求，其請求權顯已罹於時效，爰
    依法主張時效抗辯，就原告主張有特約約定俟系爭上開未保存登記之建物辦妥保
    存登記時一併移轉上開土地云云，否認原告主張之特約，就原告主張買賣契約內
    有約定將來再辦理移轉登記云云，系爭買賣契約文義顯未有如此約定，故原告主
    張顯無可採等語置辯。
乙、原告主張王老吉與原告前揭房、地買賣契約及價金業已付清之事實，業據其提出
    戶籍謄本、土地登記簿謄本、買賣契約書公證書、斷賣憑證、保證書各一紙為證
    。被告對此亦不爭執，原告主張堪信為真實。
丙、本件爭執點在於系爭買賣契約有無時效完成之事實，且兩造間有無特約約定俟系
    爭上開未保存登記之建物辦妥保存登記時一併移轉上開土地，查兩造互不爭執真
    正之買賣契約書公證書、斷賣憑證、保證書上均載明價金四萬五千元，買賣契約
    標的為上開土地及房屋，依契約內容載明「本人（王老吉）所有坐落屏東市利里
    新成巷六、七、八號等房屋三棟轉賣於貴處後房屋移轉登記及移轉等手續由本人
    負責..  」；另斷賣憑證上僅載明「... 三前項建築物總登記應由出賣人（王老
    吉）負責即日起補辦（另附補辦保證書）並移轉承買人（原告）」，依契約內容
    所載顯未見如原告主張特約約定俟建物部分辦妥所有權保存登記後土地一併移轉
    登記之特約，原告主張之特約顯未有證據證明，即難認有特約存在；且兩造互不
    爭執系爭買賣契約價款早於四十五年間買賣契約成立時已付清，從而原告移轉登
    記請求權早於契約成立付清價金時即得行使，今原告於八十九年七月六日始起訴
    請求移轉登記（有原告起訴狀上本院收文章在卷可按），顯已逾十五年之時效期
    間，從而被告為時效抗辯即可採信，原告請求權既已罹於時效，其請求為無理由
    ，應予駁回。
結論：本件原告之訴為無理由，依民事訴訟法第七十八條，判決如主文。
中      華      民      國    八十九    年      七      月    二十五    日
                                    臺灣屏東地方法院民事第一庭
~B法      官  李芳南
右為正本係照原本作成。
如對本判決上訴，須於判決送達後廿日內向本院提出上訴狀。
~B法院書記官  許水生
中      華      民      國    八十九    年      七      月    二十五    日


司法院資訊處製作；財團法人民間司法改革基金會備份。
